臺灣高等法院刑事判決　　　　　　　　99年度上訴字第3970號
上　訴　人
即　被　告　黃御軒
選任辯護人　許巍騰律師
上列上訴人因違反槍砲彈藥刀械管制條例案件，不服臺灣板橋地
方法院99年度訴字第1559號，中華民國99年9月30日第一審判決
（起訴案號：臺灣板橋地方法院檢察署98年度偵字第34297號）
，提起上訴，本院判決如下：
    主  文
上訴駁回。
    事  實
一、黃御軒前因竊盜案件，經臺灣板橋地方法院以93年度易字第
    1224號判決處有期徒刑1年6月，又因違反毒品危害防制條例
    、槍砲彈藥刀械管制條例等案件，經臺灣板橋地方法院及本
    院分別判處有期徒刑6月、3年4月確定在案，上開案件嗣經
    本院以96年度聲減字第554號裁定減刑並定應執行刑為有期
    徒刑4年，於民國98年3月8日（原審誤載為98年3月9日，應
    予以更正）因縮刑期滿執行完畢。猶不知悔改，明知未經許
    可，不得持有具有殺傷力之槍枝及子彈，亦不得為他人受寄
    代藏，竟於98年（起訴書誤載為99年）7、8月間某日，在新
    北市新莊區之某飲料店內，受真實姓名年籍不詳、綽號「阿
    猴」之成年男子委託，代為保管可發射子彈具有殺傷力之仿
    BERETTA廠92FS型半自動手槍製造之改造槍枝1枝（含彈匣1
    個，槍枝管制編號：0000000000號），以及具有殺傷力之口
    徑9mm制式子彈6顆（另同時交付不具殺傷力之彈型物3顆，
    合計9顆），並隨身攜帶藏放。嗣於98年12月22日，因不知
    情友人黃世郎（另經檢察官為不起訴處分）在新北市○○區
    ○○路43之1號之「水產大餐廳」內，與鄭志龍等人發生口
    角衝突，黃御軒見狀，即取出前揭槍枝（子彈均已放入彈匣
    ）比劃，在鄭志龍等人上前搶槍拉扯之際，槍枝不慎擊發6
    顆子彈，部分子彈射中鄭志龍，致鄭志龍受有腹部槍傷併小
    腸及大腸穿孔、骨盆腔骨折及後腹腔血腫、腹腔內感染等傷
    害（傷害部分業據檢察官為不起訴處分確定在案），黃御軒
    旋即攜帶槍枝逃離現場，經在場之人報警處理後，警方於98
    年12月23日凌晨3時30分許，在新北市○○區○○路124號8
    樓逮捕黃御軒，並由黃御軒帶領，前往新北市泰山區橫窠雅
    145號旁，在停放於該處之6517-YM號自用小客車內，起出前
    述槍枝之槍身，另前往桃園縣龜山鄉○○村○○路○段66號
    旁停車場之草叢內，扣得黃御軒棄置於該處之槍管，始查悉
    上情。
二、案經臺北縣（現改制為新北市）政府警察局樹林分局報告臺
    灣板橋地方法院檢察署檢察官偵查起訴。
    理  由
壹、程序部分：
    按被告以外之人於審判外之言詞或書面陳述，除法律有規定
    者外，不得作為證據，刑事訴訟法第159 條第1 項定有明文
    ；又被告以外之人於審判外之陳述，雖不符前4 條之規定，
    而經當事人於審判程序同意作為證據，法院審酌該言詞陳述
    或書面陳述作成時之情況，認為適當者，亦得為證據，同法
    第159 條之5 第1 項規定甚明。經查，本件被告、辯護人於
    本院準備程序中表明：對於檢察官所提出本件犯罪事實之證
    據方法沒有意見，迄本院言詞辯論終結以前，復未對該等證
    據之證據能力聲明異議，本院審酌前揭證據作成之情況，亦
    無違法或不當之情形，揆諸前揭規定，本案判決所引用之被
    告以外之人於審判外之陳述，均有證據能力。
貳、實體部分：
一、上揭犯罪事實，業據被告黃御軒於警詢、偵查及原審準備程
    序、審理及本院審理時自白不諱，而前揭扣案槍身、槍管（
    含彈匣1個，槍枝管制編號0000000000號），經送內政部警
    政署進行鑑定，結果為：係改造手槍，由仿BERETTA廠92FS
    型半自動手槍製造之槍枝，換裝土造金屬滑套及土造金屬槍
    管而成，經操作檢視，雖欠缺楔型塊，惟仍可供擊發適用子
    彈使用，認具殺傷力，有內政部警政署刑事警察局99 年1月
    28日刑鑑字第098017088號鑑定書1份在卷可稽（見偵查卷第
    130頁）。再者，警方在新北市○○區○○路43之1號「水產
    大餐廳」案發現場扣得之彈殼6顆，乃已擊發之口徑9 mm（9
    ×19 mm ）制式彈殼，經比對結果，其彈室刮擦痕特徵紋痕
    相吻合，認均係同一槍枝擊發，另有內政部警政署刑事警察
    局99年1 月22日刑鑑字第0980181147號鑑定書1份附卷供憑
    （見偵查卷第169頁至第172頁）。又鄭志龍當時確遭不慎擊
    發之子彈射中，致受有如前所述之傷勢乙節，復經證人鄭志
    龍於偵查中證述明確（見偵查卷第100頁至第103頁），並有
    亞東紀念醫院診斷證明書1份在卷可佐（見偵查卷第108頁）
    ，益徵被告持有之改造手槍確能擊發適用子彈，且其擊發之
    制式子彈6顆，亦皆具有殺傷力，均甚為明確。此外，復有
    台北縣（現改制為新北市）政府警察局99年1月27日現場勘
    查報告1件、現場照片1份在卷可稽（見偵查卷第第136頁至
    第159頁），以及前述之改造手槍1枝、已擊發之彈殼6個扣
    案可證。綜上，被告任意性之自白與事實相符，應堪採信。
    本案事證已臻明確，被告犯行堪以認定。
二、核被告所為，係犯槍砲彈藥刀械管制條例第8條第4項之未經
    許可寄藏可發射子彈具有殺傷力之改造手槍罪，以及同條例
    第12條第4項之寄藏子彈罪。按單純之「持有」，固不包括
    「寄藏」，但「寄藏」之受人委託代為保管，其保管之本身
    所為之「持有」，既係「寄藏」之當然結果，法律上應僅就
    「寄藏」行為為包括之評價，不應另就「持有」予以論罪（
    最高法院74年台上字第3400號判例意旨參照）。被告係受真
    實姓名年籍不詳、綽號「阿猴」之成年男子委託，為其保管
    藏放扣案之改造手槍1枝及子彈6顆，業經被告於原審法院及
    本院審理時供述在卷，公訴意旨認被告係單純持有上開槍枝
    及子彈，容有未洽，惟「持有」與「寄藏」均同列為槍砲彈
    藥刀械管制條例第8條第4項及第12條第4項之處罰規定，不
    生起訴法條應予變更之問題。又槍砲彈藥刀械管制條例第8
    條雖於100年1月5日修正公佈，惟該條修正僅係是增列第5項
    「犯第一項、第二項或第四項有關空氣槍之罪，其情節輕微
    者，得減輕其刑」，其第4項並未修正，自不生新舊法比較
    之問題。被告以一行為同時為「阿猴」保管前述槍枝、子彈
    ，因此觸犯上開二罪名，為想像競合犯，應從一重之未經許
    可寄藏可發射子彈具有殺傷力之槍枝罪處斷。又被告前因竊
    盜案件，經臺灣板橋地方法院以93年度易字第1224號判決處
    有期徒刑1年6月，又因違反毒品危害防制條例、槍砲彈藥刀
    械管制條例等案件，經臺灣板橋地方法院及本院分別判處有
    期徒刑6月、3年4月確定在案，上開案件嗣經本院以96年度
    聲減字第554號裁定減刑並定應執行刑為有期徒刑4年，於98
    年3 月8日因縮刑期滿執行完畢等情，有本院被告前案紀錄
    表1份在卷可參。其於受有期徒刑之執行完畢，5年以內故意
    再犯本案有期徒刑以上之罪，為累犯，應依刑法第47條第1
    項之規定加重其刑。原審以被告罪證明確，援引槍砲彈藥刀
    械管制條例第8條第4項、第12條第4項，刑法第11條前段、
    第55條、第47條第1項、第42條第3項、第38條第1項第1款，
    並審酌被告為他人寄藏槍枝、子彈，對社會治安造成潛在之
    危害，惟其始終坦承犯行之犯後態度，暨其素行、犯罪之動
    機、目的、持有之槍彈數量等一切情狀，量處有期徒刑3年4
    月，併科罰金新臺幣8萬元，及就罰金部分諭知易服勞役之
    折算標準，並諭知扣案之仿BERETTA廠92FS型半自動手槍製
    造之改造手槍1枝（含彈匣1個，槍枝管制編號：0000000000
    號）沒收。另說明已擊發之彈殼6個、包衣3顆、包衣碎片1
    片、鉛核及彈頭各1顆等物，均係子彈擊發後所剩餘之物，
    已喪失子彈之功能，另警方在「水產大餐廳」現場扣得之彈
    型物3顆，因無法擊發，不具殺傷力而非子彈，均非屬違禁
    物，且僅係被告為「阿猴」之男子所保管，非被告所有之物
    ，爰不宣告沒收。經核其認事用法均無不合，量刑亦稱妥適
    。
三、被告上訴意旨略稱：其乃係帶領警方前往新北市泰山區橫窠
    雅145號旁及桃園縣龜山鄉○○村○○路○段66號旁停車場之
    草叢，起出犯案之槍身及槍管，故其此一行為顯已符合槍砲
    彈藥刀械管制條例第18條第1項主動報繳槍枝之規定，依該
    規定得減輕或免除其刑，原審未就其是否符合自動報繳槍枝
    之規定加以審究，亦未因槍砲彈藥刀械自動報繳之規定減輕
    其刑，其判決即尚有未洽之情；其復於本院準備程序時主張
    其係自動交槍出來，其完全配合警察，他們說要幫其辦理自
    首投案，之後卻沒有等語。惟按槍砲彈藥刀械管制條例第18
    條第1項前段係規定：「犯本條例之罪自首，並報繳其持有
    之全部槍砲、彈藥、刀械者，減輕或免除其刑」，是犯本條
    例之人須同時為「自首」及「報繳全部槍砲、彈藥、刀械」
    者，始符合該規定而可適用該規定減輕或免除其刑。經查：
    被告於本院準備程序中供稱其係向小隊長林炯貞自首之情，
    經本院傳喚證人林炯貞即新北市政府警察局樹林偵查隊小隊
    長於本院審理時就本案破獲過程證述：當初在轄區水產大餐
    廳發生槍擊案，根據被害人及證人供述，以及調取監視器有
    拍到車號，渠先逮到黃世郎，然後根據黃世郎供稱找到被告
    黃御軒等語（見本院卷第49頁），再審酌證人古鏡明於98年
    12 月23日3時18分至3時26分所製作之警詢筆錄中已指認黃
    御軒即為98年12月22日22時許在水產大餐廳門口持槍開槍之
    人（見偵查卷第18頁），及證人李政勳於98年12月23日1時
    50分至3時25分所製作之警詢筆錄中指認黃御軒是其在餐廳
    （水產大餐廳）大廳看到隨黃世郎進入且將右手插在腰際後
    面狀似拔槍動作及其在餐廳外看見手上有拿槍之人（見偵查
    卷第23頁、第36頁），而被告係在98年12月23日3時30分許
    在被告之租屋處（即新北市○○區○○路124號8樓第1室）
    遭警方逮捕，有新北市政府警察局樹林分局執行逮捕通知書
    在卷可稽（見偵查卷第44頁），則警方逮捕被告前即已經偵
    辦察知被告非法持有槍彈之情，進而前往被告租屋處逮捕被
    告到案，本件被告顯已不符合自首之要件。綜上，被告雖於
    遭警方逮捕後帶領警方起出作案槍枝，然其並非主動向警方
    自首，核與前揭槍砲彈藥刀械管制條例第18條第1項前段所
    規定減輕或免除其刑須同時為「自首」及「報繳全部槍砲、
    彈藥、刀械」之要件不符，被告上訴指稱其係主動報繳槍枝
    ，符合槍砲彈藥刀械管制條例第18條第1項得減輕或免除其
    刑之規定，為無理由，其上訴應予以駁回。
據上論斷，應依刑事訴訟法第368條，判決如主文。
本案經檢察官鄭鑫宏到庭執行職務。
中    華    民    國   100    年    1     月    25    日
            刑事第十五庭  審判長法  官  沈宜生
                                法  官  吳炳桂
                                法  官  賴邦元
以上正本證明與原本無異。
如不服本判決，應於收受送達後10日內向本院提出上訴書狀，其
未敘述上訴之理由者並得於提起上訴後10日內向本院補提理由書
（均須按他造當事人之人數附繕本）「切勿逕送上級法院」。
                                書記官  鄭信昱
中    華    民    國   100    年    1     月    25    日
附錄：本案論罪科刑法條全文
槍砲彈藥刀械管制條例第8條
未經許可，製造、販賣或運輸鋼筆槍、瓦斯槍、麻醉槍、獵槍、
空氣槍或第 4 條第 1 項第 1 款所定其他可發射金屬或子彈具
有殺傷力之各式槍砲者，處無期徒刑或 5 年以上有期徒刑，併
科新臺幣 1 千萬元以下罰金。
未經許可，轉讓、出租或出借前項所列槍枝者，處 5 年以上有
期徒刑，併科新臺幣 1 千萬元以下罰金。
意圖供自己或他人犯罪之用，而犯前二項之罪者，處無期徒刑或
 7 年以上有期徒刑，併科新臺幣 1 千萬元以下罰金。
未經許可，持有、寄藏或意圖販賣而陳列第 1 項所列槍枝者，
處 3 年以上10 年以下有期徒刑，併科新臺幣 700 萬元以下罰
金。
第1項至第3項之未遂犯罰之。
槍砲彈藥刀械管制條例第12條
未經許可，製造、販賣或運輸子彈者，處 1 年以上 7 年以下有
期徒刑，併科新台幣 500 萬元以下罰金。
未經許可，轉讓、出租或出借子彈者，處 6 月以上 5 年以下有
期徒刑，併科新台幣 300 萬元以下罰金。
意圖供自己或他人犯罪之用，而犯前二項之罪者，處 3 年以上
10 年以下有期徒刑，併科新台幣 700 萬元以下罰金。
未經許可，持有、寄藏或意圖販賣而陳列子彈者，處 5 年以下
有期徒刑，併科新台幣 300 萬元以下罰金。
第 1 項至第 3 項之未遂犯罰之。